【裁判字號】    91,交訴,133
【裁判日期】    920117
【裁判案由】    業務過失致死
【裁判全文】
臺灣桃園地方法院刑事判決                        九十一年度交訴字第一三三號
    公  訴  人  臺灣桃園地方法院檢察署檢察官
    被      告  甲○○  男  四.
右列被告因業務過失致死案件，經檢察官提起公訴（九十一年度偵字第一五四九五號
），本院判決如左：
    主      文
甲○○從事業務之人，因業務上之過失致人於死，處有期徒刑肆月，如易科罰金以
佰元折算壹日。
    事      實
一、甲○○係「三重汽車客運股份有限公司（下稱三重客運公司）」僱用之營業大客
    車（下稱公車）司機，為從事駕駛業務之人。民國九十年十二月二十日下午一時
    許四十分許，其駕駛ＡＧ—八二二號公車，沿桃園縣龜山鄉○○路○段由桃園往
    台北方向（下稱北上車道）行駛，途經該路與中正路之交岔路口前，其車行方向
    之號誌為綠燈而欲續行穿越該路口時，此際，其本應注意車前狀況，並隨時採取
    必要之安全措施，以避免發生危險，當時且無不能注意之情事，詎疏未注意即貿
    然驅車直行前進。適謝金吉騎駛ＤＫＥ—七四二號機車沿同路對向（下稱南下車
    道）直行而來並進入該交岔路口，亦疏未注意其車行方向之左轉號誌業轉為紅燈
    已不得左轉，猶逕自騎車搶道左轉欲駛往中正路，致在路口內遭甲○○所駕之公
    車撞及機車右側。謝金吉頓時人、車倒地，因而受有體腔出血及頭、胸、腹部鈍
    裂傷之傷害，雖經人送醫急救，惟延至同年月二十一日凌晨二時二十五分許，仍
    傷重不治死亡。又事發後，警方據報趕赴現場處理，旋循線查獲甲○○。
二、案經被害人謝金吉之妻丙○○告訴暨桃園縣警察局龜山分局報請台灣桃園地方法
    院檢察署檢察官偵查起訴。
    理      由
一、訊據被告甲○○，坦承其為「三重客運公司」僱用之公車司機，於前開時、地，
    其駕駛公車直行時與被害人謝金吉騎駛且係左轉之機車發生碰撞致謝金吉人、車
    倒地而受有傷害，嗣因傷重不治死亡等情不諱，並經證人即公車乘客乙○○○暨
    證人即恰巧行經事發路口之丁○○各證述甚詳，且有警製道路交通事故調報告表
    一份、警製現場照片八幀在卷可稽。另事發當時，係天候晴，日間有自然光，道
    路無障礙物且視距良好等各情，亦有右述調查報告表所載為憑。再者，被害人係
    本件車禍致受有體腔出血及頭、胸、腹部鈍裂傷之傷害，因而傷重不治死亡乙情
    ，亦經檢察官會同法醫相驗被害人屍體確認無訛，製有勘驗筆錄、驗斷書、相驗
    屍體各一份及相驗照片附卷足佐。次查，該事發路口之時相號誌為：第一時相（
    萬壽路一段南下直行、左轉），第二時相（萬壽路一段北上綠燈、中正路紅燈右
    轉、萬壽路一段南下直行），第三時相（中正路綠燈），除有桃園縣交通局九十
    一年二月十五日桃交工字第Ｏ九一ＧＯＯＯ六四一號函存卷可憑外，並據證人丁○○及處理本件車禍現場之警員戊○○於本院調查時述明，據此，萬壽路一段北
    上車道之號誌為綠燈時，則同路南下車道之左轉號誌當為紅燈而屬不得左轉之情
    ，堪可認定。再查，被告駕駛公車穿越路口時，其車行方向即萬壽路一段北上車
    道之號誌係為綠燈乙節，亦據證人乙○○○及丁○○於偵查及本院調查時述明（
    見相字卷第七十頁反面、第八六頁反面，本院九十一年十一月日訊問筆錄）。查
    乙○○○係因恰巧搭乘該輛公車始偶然目睹事發經過，至丁○○則係檢察官命警
    查訪後方尋獲查悉之目擊者，渠二人與被告均無親誼戚情或故舊友朋之關係，抑
    且，渠等亦非被告主動提出聲請傳訊之證人，因之，渠二人之立場自屬中立公允
    而無偏頗之虞，證詞自可採信，職是，被告車行方向即北上車道之號誌既為綠燈
    ，從而參照前揭該路口號誌之運作情形，斯時被害人車行方向即南下車道之左轉
    號誌業轉為紅燈而已不得左轉之情，灼然極明。準此，是見被告辯稱當時其係綠
    燈，被害人則係未遵守號誌違規左轉等語屬實，胥值採信。另查，證人戊○○於
    本院調查時結證稱：萬壽路不管是那個時相，中正路都可以右轉到萬壽路的北上
    車道等語（見本院九十一年十一月一日訊問筆錄），復徵之卷存桃園縣交通局桃
    交工字第０九一Ｇ０一一八一八號函亦載明：「中正路指示西向號誌亮起紅燈及
    右轉箭頭綠燈時，萬壽路上之號誌先運作紅燈三十至四十秒後運作綠燈七十秒」
    ，換言之，即其意同指中正路指示西向人、車號誌之灴燈及右轉箭頭係同時亮起
    ，運作期間，右轉箭頭綠燈並不隨萬壽路一段號誌各時相之變化而有所轉換之情
    ，是以證人丁○○於本院調查時結證稱：我當時剛好沿著中正路走過來闖紅燈橫
    越萬壽路：：：（我闖紅燈時，中正路號誌）沒有（亮起箭頭綠燈），這時中正
    路的號誌就只有圓形紅燈，沒有右轉的箭頭綠燈等語（本院九十一年十一月一日
    訊問筆錄），與該路口號誌之實際運作情形固有不符，惟此當肇因於如證人戊○○於本院調查時結證所稱：中正路口上的號誌的右轉箭頭綠燈有故障，有時亮，
    有時不亮等語（見本院九十一年十一月一日訊問筆錄），即係該「箭頭綠燈」故
    障所致，尚未能據此遽謂證人丁○○之證詞違實而非可採。證人即被害人之女謝
    雅慧於本院調查時稱：如果是如同丁○○所言（即中正路之號誌僅亮紅燈而無右
    轉箭頭綠燈），那時萬壽路的南下車道應該是第一時相，應該是可以直走、可以
    左轉的云云（見本院九十一年十一月一日訊問筆錄），洵有誤會，應予敘明。至
    卷存桃園縣交通局桃交工字第０九一Ｇ０一０五０一號函雖揭示謂「該路口號誌
    於九十年十二月二十日當日並無接獲故障通報」之旨，惟參酌號誌故障時未必立
    即有人通報主管機關之常情，因之，依該函僅得認定當日係無人將號誌情形通報
    主管機關，殊未能據以憑認號誌實未故障之情，再此敘明。再查，事發後，被害
    人之機車在路口內即萬壽路一段北上與中正路東向車道之交岔路段間遺有一道刮
    地痕，刮地痕起點距中正路中央分隔島為十一‧一公尺，又中正路西向車道之寬
    度（即中央分隔島至萬壽路一段南下車道之路口停止線）為十三公尺等情，有卷
    附警製道路交通事故調查報告表及交通事故現場測繪紀錄表各一份足按，依此核
    算，刮地痕起點與萬壽路一段南下車道路口停止線之直線距離總共為二十四‧一
    公尺，且該刮地痕起點顯為被害人機車倒地處，易詞以言，要可認係二車碰撞之
    處，然則，被害人係自萬壽路一段南下車道之路口朝左前斜行至二車碰撞點，因
    之，其斜行之距離當較直線距離二十四‧一公尺為長。再據證人丁○○於本院調
    查時結證稱：他（指被害人）是一出路口就斜著往中正路方向去：：：機車的速
    度好像比公車的車速要快一點等語（見本院九十一年十一月一日訊問筆錄），雖
    被害人之車速較被告「快一點」，惟其係斜行，駛抵二車碰撞點之行距必較直行
    之被告為長，因之，行速與行距相互抵消之下，猶可認被害人自萬壽路一段南下
    車道路口駛至二車碰撞點之直線距離係與被告前行之行距相當，依此回溯，則被
    害人騎機車甫抵萬壽路一段南下車道路口之際，被告之公車與之距離顯仍長達四
    十餘公尺之遠，職是，被害人既係「一出路口就斜著往中正路方向去」，因之，
    被害人係欲左轉之行車動線，在其甫進路口之際顯已客觀可見，惟斯時被告與之
    相距猶長達四十餘公尺之遙，顯然，在空間及時間上被告自屬有充分之餘裕可注
    意及此並採行必要之反應措施以避免本件車禍之發生，從而被告殊非不能注意之
    情，堪認無疑。
二、按汽車行駛時，駕駛人應注意車前狀況並隨時採取必要之安全措施，道路交通安
    全規則第九十四條第三項規定甚明，又此條項規定之旨既在維護交通安全，則任
    何有危及交通安全之虞之各種人、車動態，當均屬駕駛人應注意之狀況，進言之
    ，即縱係他人、車違規之情形亦應注意及之，職是，被害人固係未遵守號誌違規
    左轉，惟依法被告就被害人此一搶道左轉之違規車前狀況仍負有注意之義務，況
    如前述，事發當時既為天候晴，日間有自然光，道路無障礙物並視距良好，視線
    、視野自屬寬闊明朗，且在空間及時間上被告猶有充分之餘裕可資注意被害人之
    車行動線及採行應對措施，因之，被告對被害人一路騎車駛來並無緩、停之跡而
    欲搶道左轉之行車動態，當能一覽無遺，輕易查悉，是以其顯可據此並依當時二
    車之相對行速及距離，適切研判安全直行之可能性以定本車之行、止俾免發生車
    禍，要非不能注意，詎其疏未注意被害人左轉之此一車前狀況即逕自驅車直行致
    生本件車禍，其有過失極明。被告辯稱係被害人突然左轉致其煞避不及無法防範
    ，其並無過失云云，顯違事實，核屬卸責之詞，不足採信。再者，被害人未遵守
    號誌指示違規搶道左轉，雖堪認其就本件車禍之發生與有過失，惟究未能據此被
    告疏失之咎。被害人又係因本件車禍傷重不治死亡，被害人之死亡與被告之過失
    行為間顯有相當因果關係，被告自應負業務過失致死之責。綜述，本件事證已明
    ，被告犯行洵堪認定，應依法論科。
三、被告甲○○係「三重客運公司」僱用之公車司機，為從事駕駛業務之人。其因執
    行駕駛業務之過失發生車禍致被害人謝金吉傷重不治死亡，核其所為，係犯刑法
    第二百七十六條第二項之業務過失致死罪。次查，證人戊○○於本院調查時結證
    稱：我到現場去問車上乘客誰是司機，是乘客先指被告，被告之後再出來說是他
    開的等語（見本院九十一年十一月一日訊問筆錄），是以被告顯非自首甚明。爰
    審酌被告過失情節之情重，被害人與有過失，且被害人係未遵守號誌指示違規搶
    道左轉，其疏失之情節猶重於被告及被告犯後態度等情狀，量處如主文所示之刑
    ，並諭知易科罰金之折算標準。
據上論斷，應依刑事訴訟法第二百九十九條第一項前段，刑法第二百七十六條第二項
、第四十一條第一項前段，罰金罰鍰提高標準條例第一條前段、第二條，判決如主文
。
本案經檢察官李山明到庭執行職務。
中      華      民      國    九十二    年      一      月     十七     日
          臺灣桃園地方法院刑事第三庭
                                  法  官  蔡榮澤
右正本證明與原本無異。
如不服本判決，應於判決送達後十日內向本院提出上訴狀( 應附繕本 )。
                                  書記官  何慧娟
中      華      民      國    九十二    年      一      月    二十七    日
附本件論罪科刑依據之法條：
刑法第二百七十六條
因過失致人於死者，處二年以下有期徒刑、拘役或二千元以下罰金。
從事業務之人，因業務上之過失犯前項之罪者，處五年以下有期徒刑或拘役，得併科
三千元以下罰金。


司法院資訊處製作；財團法人民間司法改革基金會備份。
